【裁判字號】    90,自,13
【裁判日期】    920403
【裁判案由】    詐欺
【裁判全文】
臺灣板橋地方法院刑事判決                              九十年度自字第一三號
    自  訴  人  辰○○
                玄○○○
                Ｂ○○○
                Ｃ○○○
                Ｄ○○
                劉正
                Ｆ  ○
                乙○○○
                丙○○○
                包戊○○
                巳○○
                申○○
                陳佩玲
                酉○○
                戌○○
                亥○○
                己○○
                辛○○
                癸○○
                丑○○
                寅○○
                卯○○
                天○○
                地○○
                宙○○○
                Ｇ○○
    自  訴  人  宇○○
                黃○○
    右  一  人
    自訴代理人  Ｓ○○
    右  二  人
    擔當自訴人  臺灣板橋地方法院檢察署檢察官
    自  訴  人  Ａ○○
    右  一  人
    自訴代理人  Ｏ○○
    被      告  Ｑ○○○
                Ｒ○○
右列被告等因詐欺案件，經自訴人提起自訴，本院判決如左，
    主  文
Ｑ○○○連續行使偽造私文書，足以生損害於他人，處有期徒刑壹年捌月。
Ｒ○○無罪。
自訴人Ｇ○○部分，自訴不受理。
    事  實
一、Ｑ○○○於民國八十六年十二月五日，在位於臺北縣板橋市○○路○段二六五巷
    一弄十六號住處，自任會首，虛列會員秀英二會、丁○○、金鳳、黃先生、黃忠
    智、櫻桃各一會，而召集如附表一所示會員連同會首共計七十一會、每會一萬元
    、採取外標制、每年三、六、九、十二月之十五日各加標一次、每月五日晚上七
    時許，在其上揭住處開標之民間互助會，旋利用各會員未克親自前往投標及彼此
    並未熟識之機會，基於意圖為自己不法所有、行使偽造私文書之概括犯意，連續
    於八十七年一月五日、八十七年八月五日、八十七年九月十五日、八十七年十一
    月五日、八十七年十二月五日、八十八年四月五日、八十八年五月五日、八十八
    年六月十五日、八十八年七月五日、八十八年十月五日、八十九年三月五日、八
    十九年五月五日、八十九年七月五日、八十九年九月五日，先後在標單上偽填表
    示標息為四千二百元至七千五百元不等之數字，而向到場會員宣稱係未到場之會
    員黃先生、秀英、黃忠智、Ｋ○○、櫻桃、Ｊ○○、宇○○、Ｌ○○（嗣改名為
    楊家芸）、金鳳、Ｍ○○、浮洲建材行（即Ｊ○○）、丁○○之標單（冒標日期
    、被冒標會員姓名、標息、各期詐得之會款金額，均詳如附表一所示），而偽造
    完成依習慣表示前開會員願以所載標息標取會款之意思之以私文書論之標單一紙
    ，先後多次提出參加競標以為行使，並均因而得標，足以生損害於黃先生、秀英
    、黃忠智、Ｋ○○、櫻桃、Ｊ○○、宇○○、Ｌ○○（嗣改名為楊家芸）、金鳳
    、Ｍ○○、浮洲建材行（即Ｊ○○）、丁○○等人，致附表一所示其餘活會會員
    陷於錯誤，交付會款與Ｑ○○○，亦足生損害於各活會會員之財產，Ｑ○○○以
    此方法計詐得會款六百六十六萬元。
二、Ｑ○○○復於八十八年一月十五日，在其上揭住處，自任會首，虛列會員朱太太
    、櫻桃各二會、秀蘭、秀英、秀汝各一會，而召集如附表二所示會員連同會首共
    計六十六會、每會一萬元、採取外標制、每年三、六、九、十二月之二十五日各
    加標一次、每月十五日晚上七時許，在其上揭住處開標之民間互助會，嗣並承前
    詐欺及行使偽造私文書之概括犯意，連續於八十八年六月十五日、八十八年八月
    十五日、八十八年九月十五日、八十八年十月十五日、八十八年十二月二十五日
    、八十九年一月十五日、八十九年二月十五日、八十九年三月二十五日、八十九
    年四月十五日、八十九年五月十五日、八十九年六月二十五日、八十九年九月十
    五日，先後在標單上偽填表示標息為五千元之數字，而向到場會員宣稱係未到場
    會員朱太太、鐘建文（即巧皮公司）、秀蘭、Ｍ○○、Ｒ○○、楊澤國、秀汝、
    秀英、櫻桃之標單（冒標日期、被冒標會員姓名、標息、各期詐得之會款金額，
    均詳如附表二所示），而偽造完成依習慣表示前開會員願以所載標息標取會款之
    意思之以私文書論之標單一紙，先後多次提出參加競標以為行使，並均因而得標
    ，足以生損害於朱太太、鐘建文（即巧皮公司）、秀蘭、Ｍ○○、Ｒ○○、楊澤
    國、秀汝、秀英、櫻桃，致附表二所示其餘活會會員陷於錯誤，交付會款與Ｑ○
    ○○，亦足生損害於各活會會員之財產，Ｑ○○○以此方法計詐得會款五百八十
    萬元。
三、Ｑ○○○於八十九年七月十日起會之初，明知是時其已陷於經濟困窘，無力負擔
    會款，仍在其上揭住處，承前詐欺及行使偽造私文書之概括犯意，自任會首，虛
    列會員秀汝一會，並商得未○○（以林洪契之名跟一會）同意借標，而召集如附
    表三所示會員連同會首共計四十五會、每會一萬元、採取內標制、每月十日晚上
    七時許，在其上揭住處開標之民間互助會，Ｑ○○○因之詐得首會款四十三萬元
    ｛計算方式係會金一萬元乘以受騙之活會人數四十三人（四十五會中，須扣除會
    首一會、虛列之秀汝一會，計二會，故共有受騙之活會會員四十三人）為四十三
    萬元｝，復於第一會開標即以林洪契之名競標得款，詐得會款三十一萬五千元｛
    計算方式係（標金一萬元減去該次標息二千五百元為七千五百元）乘以受騙之活
    會人數四十二人（四十五會中，須扣除會首一會、虛列之秀汝一會，該次會期一
    會，計三會，故共有受騙之活會會員四十二人）為三十一萬五千元｝，復於不詳
    時地，在標單上偽填秀汝之姓名及標息二千五百元之標單一紙，旋於八十九年九
    月十日第二會開標時，提出該偽造標單參加競標以為行使，因而得標，足以生損
    害於秀汝，致附表三所示其餘活會會員陷於錯誤，交付會款與Ｑ○○○，亦足生
    損害於各活會會員之財產，並因之詐得會款三十萬七千五百元｛計算方式係（標
    金一萬元減去該次標息二千五百元為七千五百元）乘以受騙之活會人數四十三人
    （四十五會中，須扣除會首一會、虛列之秀汝一會，已進行之二會，計四十一會
    ，故共有受騙之活會會員四十一人）為三十萬七千五百元｝。
四、嗣因附表一、二、三所示之會，於八十九年十月間起停標，Ｑ○○○並於八十九
    年十二月間因無力負擔會款，逃匿無蹤，經會員相互聯繫始悉上情。
五、案經自訴人向本院提起自訴。
    理  由
壹、有罪部分（即被告Ｑ○○○部分）：
一、訊據被告Ｑ○○○對於右揭時地，自任會首，先後召集如附表一、二、三所示之
    互助會，並於附表二所示時間，偽造會員即其子Ｒ○○、楊澤國姓名、標息之標
    單冒名得標之事實坦認不諱，惟否認其餘如事實欄一所述虛列會員秀英二會、丁
    ○○、金鳳、黃先生、黃忠智、櫻桃各一會，偽造黃先生、秀英、黃忠智、Ｋ○
    ○、櫻桃、Ｊ○○、宇○○、Ｌ○○（嗣改名為楊家芸）、金鳳、Ｍ○○、浮洲
    建材行（即Ｊ○○）、丁○○之標單冒標得款，如事實欄二所述虛列會員朱太太
    、櫻桃各二會、秀汝、秀蘭、秀英各一會，偽造朱太太、鐘建文（即巧皮公司）
    、秀蘭、Ｍ○○、秀汝、秀英、櫻桃之標單競標得款，如事實欄三所述詐得會首
    、第一會會款，及虛列會員秀汝一會，偽造秀汝之標單冒標詐取第二會會款之事
    實，辯稱：黃先生、黃忠智是同一人，住址不詳但時間到就會匯會錢進來，金鳳
    真實姓名不詳，會錢都是透過朋友交給伊，櫻桃叫余櫻桃，詳細地址伊不知道，
    但知道住處，伊不知秀英、秀汝、秀蘭之全名，但可以找到人，如附表一所示之
    Ｊ○○三個會、Ｌ○○二個會、宇○○、Ｍ○○各一個會，如附表二所示Ｍ○○
    二個會、鐘建文一個會均已死會，但大家都說自己活會，伊未偽造該等人之名義
    冒標云云。然查：
(一)、被告未經其子即如附表二所示會員Ｒ○○、楊澤國之事前同意，逕行偽造渠等名
    義標單競標得款之事實，業經被告Ｑ○○○自白不諱，參合共同被告Ｒ○○供稱
    ：伊以自己名義參加附表二所示之會一會，伊還沒有得標等語（見本院九十一年
    三月二十八日訊問筆錄），及被告Ｑ○○○自行提出之死會會員名單上記載，Ｒ
    ○○已於八十八年十二月二十五日，以五千元得標，楊澤國則於八十九年二月十
    五日，以五千元得標等情，有死會會員名單二紙在卷為憑，均與被告Ｑ○○○前
    揭自白相吻合，足認被告Ｑ○○○此部份自白與事實相符，堪可採信。
(二)、被告Ｑ○○○偽造附表一所示會員宇○○、Ｊ○○、Ｋ○○、浮洲建材行、Ｌ○
    ○、Ｍ○○，附表二所示會員鐘建文等人名義之標單而分別冒名競標之事實，業
    經自訴人宇○○於本院調查中指稱：渠參加附表一所示之會二會，均係活會等語
    綦詳（見本院九十年十月二十三日訊問筆錄）。並經證人即互助會會員Ｊ○○於
    本院調查中證稱：渠以Ｊ○○、Ｋ○○、浮洲建材行名義參加附表一所示之會各
    一會，渠均係活會等語（見本院九十一年五月三十日訊問筆錄）。證人楊家芸於
    本院調查中指稱：渠改名為楊家芸，當初以Ｌ○○之名跟附表一所示之會二會，
    均係活會等語（見本院九十一年五月二日訊問筆錄）。證人Ｍ○○於本院調查中
    證稱：渠參加附表一所示之會一會，附表二所示之會二會，均係活會，但附表二
    所示之二會中其中一會讓與壬○○等語（見本院九十一年五月二日訊問筆錄）。
    證人壬○○於本院調查中證稱：渠跟附表二所示之會一會，係Ｍ○○讓給渠，渠
    用Ｍ○○名字繼續繳會錢，渠係活會等語（見本院九十一年五月二日訊問筆錄）
    。證人鐘建文於本院調查中證稱：渠參加附表二所示之會二會，一個死會，一個
    活會等語屬實（見本院九十一年五月二日訊問筆錄）。自訴人宇○○、證人Ｊ○
    ○、Ｌ○○、Ｍ○○、鐘建文與被告Ｑ○○○原為鄰居友人，並因信任Ｑ○○○
    始參與Ｑ○○○所起如附表一、二所示之互助會，渠等與被告Ｑ○○○並無夙怨
    ，應無設詞誣陷之理，所證應可信實。參合被告Ｑ○○○所提出死會會員名單上
    竟記載宇○○、Ｊ○○、Ｋ○○、浮州建材行、Ｌ○○、Ｍ○○、鐘建文均已死
    會，有前引死會會員名單二紙在卷為憑，足認被告Ｑ○○○確有偽造如附表一所
    示會員宇○○、Ｊ○○、Ｋ○○、浮洲建材行、Ｌ○○、Ｍ○○，如附表二所示
    會員鐘建文等人名義之標單而分別冒名競標得款之事實甚明，被告Ｑ○○○空言
    否認，應係飾卸之詞，並不足採。
(三)、附表一所示之會員名單列有秀英二會、金鳳、黃先生、黃忠智、櫻桃各一會，附
    表二所示之會員名單列有朱太太、櫻桃各二會、秀汝、秀蘭、秀英各一會，附表
    三所示之會員名單列有秀汝一會，被告Ｑ○○○於本院調查中提出之附表一所示
    死會會員名單上列有丁○○一會等情，有自訴人提出之會員名單三紙、被告Ｑ○
    ○○提出之死會會員名單二紙在卷可稽，且為被告Ｑ○○○所不否認；然丁○○
    並未參加被告所起的互助會，朱楊阿絹係以朱太太名義跟會，但係跟附表一所示
    之會二會，附表三所示之會一會等情，業經證人丁○○、朱楊阿絹於本院調查中
    證述屬實（見本院九十一年五月二日訊問筆錄），是被告Ｑ○○○辯稱丁○○參
    與附表一所示之互助會一會、朱太太參與附表二所示之互助會二會，即與事實不
    符，不足採信。又被告Ｑ○○○始終無法提出秀英、金鳳、黃先生、黃忠智、櫻
    桃、秀蘭、秀汝等人確切之姓名、年籍住所等聯繫資料以供本院調查，被告Ｑ○
    ○○既擔任會首並負責收取會款，其對入會會員之聯繫方式當知之甚詳，則其竟
    辯稱不知該等會員之真實姓名、年籍、聯繫方式，顯與常情有悖，至證人午○○
    於本院調查中雖證稱秀英、秀汝確有其人，都是渠隔壁鄰居等語（見本院九十一
    年五月三十日訊問筆錄），然此僅得認確有秀英、秀汝其人，無從進而證明其等
    確參加被告Ｑ○○○所起如附表一、二、三所示之互助會，證人午○○所言，尚
    不足執為有利被告Ｑ○○○之認定，被告Ｑ○○○前揭所辯，尚不足採。被告Ｑ
    ○○○於附表一所示之會員名單虛列秀英二會、丁○○、金鳳、黃先生、黃忠智
    、櫻桃各一會，附表二所示之會員名單虛列朱太太、櫻桃各二會、秀汝、秀蘭、
    秀英各一會，附表三所示之會員名單虛列秀汝一會等情，應堪認定。
(四)、再附表三所示之互助會，連會首進行三會即宣告倒會，得標之二會會員分係秀汝
    、未○○（以林洪契之名跟會）等情，為被告Ｑ○○○供認在卷，參核證人未○
    ○於本院調查中證稱：渠因積欠Ｑ○○○會款，Ｑ○○○要渠參加附表三所示之
    會，只需付活會錢，渠就以母親林洪契之名跟一會，渠同意借標給Ｑ○○○，付
    表三所示之會每次交七千五百元等語屬實（見本院九十年九月三日、九十一年五
    月三十日訊問筆錄），並觀諸Ｑ○○○於八十九年度並無綜合所得稅申報資料，
    有財政部台灣省北區國稅局臺北縣分局九十一年四月十日北區國稅北縣徵字第０
    九一一０一０九二九號函所附Ｑ○○○八十九年度綜合所得稅籍資料清單一紙附
    卷可稽，足認被告Ｑ○○○於召集如附表三所示之互助會時，即已陷於無支付會
    款之經濟窘境，其竟仍召集該會，並虛列秀汝其人旋於第一會冒秀汝之名得標，
    及於第二會以林洪契之名競標得款，並於第三會即宣告倒會，顯見其於起會之初
    ，即有詐取首會及第一、二會會款之不法所有意圖甚明。
(五)、末按民間互助會會員於得標後，無論嗣後何會員得標，均有按期繳納死會會款之
    義務，故會首冒名得標，其詐欺所得之款，應僅限於未得標活會會員繳納之會款
    。又互助會之標單上記載會員之投標金額及投標者為何人，係表示一定用意之證
    明。依刑法第二百二十條第一項規定，應以私文書論。是被告於標單上偽填如附
    表一、二、三所示之標息後，向其他會員出示並表示該標單為會員秀英、丁○○
    、金鳳、黃先生、黃忠智、櫻桃、朱太太、秀蘭、秀汝、宇○○、Ｊ○○、Ｋ○
    ○、浮洲建材行、Ｌ○○、Ｍ○○、鐘建文等人者，則依習慣足以表示係秀英等
    人願出競標利息之用意證明，自屬同法第二百二十條第一項以私文書論之準私文
    書，且被告此偽造行為使秀英等人受有須給付死會會款之危險，且使其他活會會
    員陷於錯誤給付活會款，則被告既意圖為自己不法之所有，復足生損害於秀英等
    人及其他活會會員之權益，亦無置疑。
二、核被告Ｑ○○○所為，係犯刑法第二百十六條、第二百二十條第一項、第二百十
    條之行使偽造準私文書罪及同法第三百三十九條第一項之詐欺取財罪。其偽造準
    私文書之低度行為復為其行使偽造準私文書之高度行為所吸收，應祇論以行使偽
    造準私文書罪；又被告多次行使偽造準私文書、詐欺取財之犯行，均時間緊接，
    所犯各為構成要件相同之罪，顯均基於概括犯意反覆為之，應各依連續犯之規定
    論以一罪並加重其刑；又所犯連續詐欺取財罪與行使偽造準私文書罪間，有方法
    結果之牽連關係，應從一重之行使偽造（準）私文書罪論處。爰審酌被告Ｑ○○
    ○犯罪之動機、目的、手段、智識程度、犯罪所生之損害及犯罪後迄未能與會員
    達成和解賠償損失等一切情狀，量處如主文所示之刑，以示儆懲。又被告Ｑ○○
    ○如附表一至三所示之偽造秀英、丁○○、金鳳、黃先生、黃忠智、櫻桃、朱太
    太、秀蘭、秀汝、宇○○、Ｊ○○、Ｋ○○、浮洲建材行、Ｌ○○、Ｍ○○、鐘
    建文等人名義之標單，並無證據證明仍尚存在，且依一般民間互助會之習慣，於
    各次開標後，即已將標單丟棄，堪認如附表一至三所示被告Ｑ○○○所偽造秀英
    等人之標單已不存在，是該等偽造標單上偽造之秀英等人名義之署押，爰不予宣
    告沒收，併此敘明。
貳、無罪部分（即被告Ｒ○○部分）：
一、自訴意旨另以：被告Ｒ○○於被告Ｑ○○○八十九年十月倒會後，仍繼續出面向
    死會會員收取死會會款交與被告Ｑ○○○，而Ｑ○○○並未將死會會款轉交活會
    會員，因認被告Ｒ○○與Ｑ○○○共同涉犯刑法第三百三十九條第一項之詐欺取
    財罪嫌云云。
二、按犯罪事實應依證據認定之，無證據不得推定其犯罪事實；又不能證明被告犯罪
    者，應諭知無罪之判決，刑事訴訟法第一百五十四條、第三百零一條第一項分別
    定有明文。次按犯罪事實之認定，應憑真實之證據，如未能發現相當證據或證據
    是否真實尚欠明顯，自難以擬制推測之方法，為其判斷基礎；又自訴人與被告係
    處於對立地位，其提起自訴，係以使被告受刑事訴追為目的，是其指訴是否與事
    實相符﹖仍應調查其他證據以資審認；最高法院五十三年台上字第六五六號判例
    及八十年度台上字第四一四四裁判意旨可資參照。
三、訊據被告Ｒ○○固坦承會員來繳會錢時，若伊母Ｑ○○○不在，有時伊會代收會
    錢，惟堅決否認有何詐欺等犯行，辯稱：伊並未於伊母Ｑ○○○倒會後，仍向會
    員收取會款交與Ｑ○○○，伊有參與Ｑ○○○附表二所示之會一會，係活會，伊
    亦遭冒標，同係受害人等語。經查：被告Ｒ○○並未於停會後，再向會員收取會
    款等情，經證人即會員Ｊ○○、Ｌ○○、Ｍ○○、甲○○、朱楊阿絹、鐘建文、
    壬○○、子○○等人證述屬實（見本院九十一年五月二日訊問筆錄），核與共同
被告Ｑ○○○供稱：伊未叫Ｒ○○去收錢等語相符，自堪信為真正。此外復查無
    其他積極之證據，足資證明被告涉有前揭自訴人指訴之詐欺犯行，自不能僅以被
    告Ｑ○○○與Ｒ○○有母子關係，Ｒ○○於會員前來上揭住處繳交會款，適Ｑ○
    ○○不在，曾代收會款，及Ｑ○○○宣告停會後，活會會員未能由會首處繼續收
    得死會會員應繳納之死會款，即推測被告Ｒ○○有何前揭於倒會後仍佯向死會會
    員收取死會款，惟未交予活會會員之詐欺罪嫌，從而依據首揭規定及說明，既不
    能證明被告Ｒ○○犯罪，自應為被告Ｒ○○無罪之諭知。
、不受理部分（自訴人Ｇ○○部分）：
一、自訴人Ｇ○○自訴意旨略以：被告Ｑ○○○、Ｒ○○共同於伊所參加如附表二所
    示之互助會冒標偽造文書、詐欺取財，因認被告Ｑ○○○、Ｒ○○涉有詐欺、偽
    造文書罪嫌云云。
二、按犯罪之被害人得提起自訴，刑事訴訟法第三百十九條第一項固定有明文，惟此
    之被害人係指犯罪之直接被害人而言，合先敘明。
三、本件自訴人Ｇ○○固自訴被告Ｑ○○○、Ｒ○○涉嫌詐欺、偽造文書罪嫌，惟據
    Ｇ○○之妻賴劉阿娘到庭陳稱：伊係以Ｇ○○之名義告，實際上是以伊名義跟會
    等語（見本院九十年八月十六日訊問筆錄），足見Ｇ○○並非直接受害人，依法
    即不得提起自訴，揆諸前揭說明，就自訴人Ｇ○○部分，逕為諭知不受理之判決
    。
肆、自訴人宇○○、黃○○於本院審理時，經合法傳喚，無正當理由不到庭，此部份
    爰請檢察官擔當訴訟，併此敘明。
據上論斷，應依刑事訴訟法第二百九十九條第一項前段、第三百零一條第一項、第三
百三十四條、第三百四十三條、第三百三十一條第二項，刑法第五十六條、第二百十
六條、第二百二十條第一項、第二百十條、第三百三十九條第一項、第五十五條，罰
金罰鍰提高標準條例第一條前段，判決如主文。
本案經檢察官孫治平到庭執行職務。
中      華      民      國    九十二    年      四      月      三      日
                                  臺灣板橋地方法院刑事第四庭
                                      審判長法  官  許仕楓
                                            法  官  談  虎
                                            法  官  陳明偉
右正本證明與原本無異。
如不服本判決，應於判決送達後十日內，向本院提出上訴狀。
                                            書記官  呂妍旻
中      華      民      國    九十二    年      四      月      十一    日
附表一
互助會起迄日期：八十六年十二月五日至九十一年五月五日。每年三、六、九、十二
                月之十五日，各加標一次。
會首：Ｑ○○○。
會金：一萬元
會員：連會首共計七十一會。
開標日：每月五日晚上七時許、外標制。
開標地點：臺北縣板橋市○○路○段二六五巷一弄十六號。
會員名單：吳太太（二會，編號一、二）、Ｈ○○（二會，編號三、四）、賴太太、
          午○○、戌○○（二會，編號七、八）、張愛鳳、辰○○、鄧媽媽、陳婉
          玲、寅○○（二會，編號十三、十四）、朱太太（二會，編號十五、十六
          ）、甘碧雲（二會，編號十七、十八）、劉振南（二會，編號十九、二十
          ）、金鳳、陳小姐（二會，編號二二、二三）、Ｉ○○、黃先生、黃忠智
          、謝桂蘭（二會，編號二七、二八）、謝玉滿（二會，編號二九、六十）
          、闞先生、秀英（二會，編號三一、三二）、廖金葉、Ｊ○○、董湘君、
          浮洲建材、櫻桃、吳美妹、Ｌ○○（二會，編號三九、四十）、Ｍ○○、
          葉太太、葉素蘭、張淑娟、苑百姬（二會，編號四五、四六）、林太太、
          亥○○、張玉燕、甲○○、Ｎ○○、劉金妹、楊菊英、楊媽媽、林鈺婷、
          Ｐ○○、魏雅玲、王小菁、王小華、天○○、劉太太、蕭大明（二會，編
          號六三、六四）、蕭秀春（二會，編號六五、六六）、阿寶、楊碧姍、楊
          明賢、楊添元。
冒標情形：
  ┌──┬─────────┬────┬───┬────────────┐
  │編號│  冒  標  日  期  │被冒標之│標  金│詐得會款（新臺幣）及計算│
  │    │                  │會員    │新臺幣│方式（活會會員繳交之活會│
  │    │                  │        │      │金一萬元）乘以當期受騙之│
  │    │                  │        │      │活會人數（總會員人數七十│
  │    │                  │        │      │一會需扣除會首一會、虛列│
  │    │                  │        │      │之七會「見備註二，下同」│
  │    │                  │      │      │、實際已標會員數）      │
  ├──┼─────────┼────┼───┼────────────┤
  │ 一 │八十七年一月五日（│黃先生  │四千二│一萬元乘以當期受騙之活會│
  │    │第一會期）        │（為虛列│百元  │人數六十三人（七十一人減│
  │    │                  │之會員）│      │去會首一會、虛列之七會計│
  │    │                  │        │      │為六十三人）共計詐得六十│
  │    │                  │        │      │三萬元                  │
  ├──┼─────────┼────┼───┼────────────┤
  │ 二 │八十七年八月五日（│秀英（被│七千五│一萬元乘以當期受騙之活會│
  │    │第十會期）        │告楊宋月│百元  │人數五十五人（七十一人減│
  │    │                  │嬌提出之│      │去會首一會、虛列之七會、│
  │    │                  │死會名單│      │實際已標會員八會，計為五│
  │    │                  │記載為秀│      │十五人）共計詐得五十五萬│
  │    │                  │汝，均為│      │元    │
  │    │                  │虛列之會│      │                        │
  │    │                  │員）    │      │                        │
  ├──┼─────────┼────┼───┼────────────┤
  │ 三 │八十七年九月十五日│黃忠智  │六千元│一萬元乘以當期受騙之活會│
  │    │（第十二會期）    │（為虛列│      │人數五十四人（七十一人減│
  │    │                  │之會員）│      │去會首一會、虛列之七會、│
  │    │                  │        │      │實際已標會員九會，計為五│
  │    │                  │        │      │十四人）共計詐得五十四萬│
  │    │                  │        │      │元                      │
  ├──┼─────────┼────┼───┼────────────┤
  │ 四 │八十七年十一月五日│Ｋ○○  │六千元│一萬元乘以當期受騙之活會│
  │    │（第十四會期）    │        │      │人數五十三人（七十一人減│
  │    │                  │        │      │去會首一會、虛列之七會、│
  │    ││        │      │實際已標會員十會，計為五│
  │    │                  │        │      │十三人）共計詐得五十三萬│
  │    │                  │        │      │元                      │
  ├──┼─────────┼────┼───┼────────────┤
  │ 五 │八十七年十二月五日│櫻桃    │      │一萬元乘以當期受騙之活會│
  │    │（第十五會期）    │（為虛列│六千元│人數五十三人（七十一人減│
  │    │                  │之會員）│      │去會首一會、虛列之七會、│
  │    │                  │        │      │實際已標十會，計為五十三│
  │    │                  │        │      │人），共計詐得五十三萬元│
  ├──┼─────────┼────┼───┼────────────┤
  │ 六 │八十八年四月五日  │Ｊ○○  │      │一萬元乘以當期受騙之活會│
  │    │（第二十一會期）  │        │六千元│人數四十九人（七十一人減│
  │    │                  │        │      │去會首一會、虛列之七會、│
  │    │                  │        │      │實際已標取十四會，計為四│
  │    │                  │        │      │十九人），共計詐得四十九│
  │    │                  │        │      │萬元                    │
  ├──┼─────────┼────┼───┼────────────┤
  │ 七 │八十八年五月五日  │宇○○  │六千元│同右                    │
  │    │（第二十二會期）  │        │      │                        │
  ├──┼─────────┼────┼───┼────────────┤
  │    │八十八年六月十五日│Ｌ○○  │六千元│一萬元乘以當期受騙之活會│
  │ 八 │（第二十四會期）  │        │      │人數四十八人（七十一人減│
  │    │                  │        │      │去會首一會、虛列之七會、│
  │    │                  │        │      │實際已標取十五會，計為四│
  │    │                  │        │      │十八人），共計詐得四十八│
  │    │                  │        │      │萬元                    │
  ├──┼─────────┼────┼───┼────────────┤
  │    │八十八年七月五日（│秀英（係│六千元│同右                    │
  │ 九 │第二十五會期）    │虛列之會│      │                        │
  │    │                  │員）    │      │                        │
  ├──┼─────────┼────┼───┼────────────┤
  │    │八十八年十月五日（│金鳳（係│六千元│一萬元乘以當期受騙之活會│
  │ 十 │第二十九會期）    │虛列之會│      │人數四十五人（七十一人減│
  │    │                  │員）    │      │去會首一會、虛列之七會、│
  │    │                  │        │      │實際已標取十八會，計為四│
  │    │                  │        │      │十五人），共計詐得四十五│
  │    │                  │        │      │萬元。                  │
  ├──┼─────────┼────┼───┼────────────┤
  │    │八十九年三月五日  │Ｍ○○  │六千元│一萬元乘以當期受騙之活會│
  │十一│                  │        │      │人數四十人（七十一人減去│
  │    │                  │        │      │會首一會、虛列之七會、實│
  │    │                  │        │      │際已標取二十三會，計為四│
  │    │                  │        │      │十人），共計詐得四十萬元│
  │    │                  │        │      │                        │
  ├──┼─────────┼────┼───┼────────────┤
  │    │八十九年五月五日  │Ｌ○○  │六千元│一萬元乘以當期受騙之活會│
  │十二│                  │        │      │人數三十八人（七十一人減│
  │    │                  │        │      │去會首一會、虛列之七會、│
  │    │                  │        │      │實際已標取二十五會，計為│
  │    │                  │        │      │三十八人），共計詐得三十│
  │    │                  │        │      │八萬元                  │
  ├──┼─────────┼────┼───┼────────────┤
  │    │八十九年七月五日  │浮洲建材│六千元│一萬元乘以當期受騙之活會│
  │十三│                  │行      │      │人數三十六人（七十一人減│
  │    │        │        │      │去會首一會、虛列之七會、│
  │    │                  │        │      │實際已標取二十七會，計為│
  │    │                  │        │      │三十六人），共計詐得三十│
  │    │                  │        │      │六萬元                  │
  ├──┼─────────┼────┼───┼────────────┤
  │    │八十九年九月五日  │丁○○  │六千元│一萬元乘以當期受騙之活會│
  │    │                  │        │      │人數三十五人（七十一人減│
  │十四│                  │        │      │去會首一會、虛列之七會、│
  │    │                  │        │      │實際已標取二十八會，計為│
  │    │                  │        │      │三十五人），共計詐得三十│
  │    │                  │        │      │五萬元                  │
  ├──┴─────────┴────┴───┴────────────┤
  │備註：                                                              │
  │一、總計本合會詐得金額六百六十六萬元。                │
  │二、被告Ｑ○○○本次所起之互助會，虛列秀英二會、黃先生、黃忠智、櫻桃│
  │    金鳳、丁○○各一會，共計虛列七會。                              │
  └──────────────────────────────────┘
附  表二
互助會起迄日期：八十八年一月十五日起至九十二年二月十五日止。每年三、六、九
                、十二月之二十五日，各加標一次。
會首：Ｑ○○○。
會金：一萬元。
會員：連會首共計六十六會。
開標日：每月十五日晚上七時、外標制。
開標地點：臺北縣板橋市○○路○段二六五巷一弄十六號。
會員名單：賴太太、鍾小姐、楊曉雯（二會，編號三、四）、癸○○、寅○○（二會
          ，編號六、八）、卯○○、巳○○、包太太（二會，編號十、十一）、丁
          家治、凌太太、Ｍ○○（二會，編號十四，四十一）、亥○○、朱太太（
          二會，編號十六、十七）、黃○○、楊小姐、吳美紅、陳佩玲、戌○○、
          酉○○、許太太、廖金葉、楊澤國、Ｒ○○、辰○○、張愛鳳、陳美鈴、
          謝惠如、蕭教練、陳小姐、秀英、秀汝、淑英、巧皮公司、鐘建文、林春
          金、黃克鴻、Ｍ○○、羅克強（二會，編號四二、四三）、羅艷萍（二會
          ，編號四四、四五）、午○○、吳太太、高太太、櫻桃（二會，編號四九
          、五十）、辛○○、Ｅ○○、溫玉滿、葉太太、葉淑玲、Ｐ○○、庚○○
          、蕭先生、阿段（二會，編號五九、六十）、張宏銘、Ｊ○○（三會，編
          號六二、六三、六四）、秀蘭。
冒標情形：
  ┌──┬─────────┬────┬───┬────────────┐
  │編號│  冒  標  日  期  │被冒標之│標  金│詐得會款（新臺幣）及計算│
  │    │                  │會員    │新台幣│方式（活會會員繳交之活會│
  │    │                  │        │      │金一萬元）乘以當期受騙之│
  │    │                  │        │      │活會人數（總會員人數六十│
  │    │                  │        │      │六會需扣除會首一會、虛列│
  │    │                  │        │      │之七會「見備註二，下同」│
  │    │                  │        │      │、實際已標會員數）      │
  ├──┼─────────┼────┼───┼────────────┤
  │ 一 │八十八年六月十五日│朱太太  │      │一萬元乘以當期受騙之活會│
  │    │（第六會期）      │（為虛列│五千元│人數五十三人（六十六人減│
  │    │                  │之會員）│      │去會首一會、虛列之七會、│
  │    │                  │        │      │實際已標會員五會，計為五│
  │    │                  │        │      │十三人），共計詐得五十三│
  │    │                  │        │      │萬元                    │
  ├──┼─────────┼────┼───┼────────────┤
  │ 二 │八十八年八月十五日│巧皮公司│五千元│一萬元乘以當期受騙之活會│
  │    │（第九會期）      │（即鐘建│      │人數五十一人（六十六人減│
  │    │                  │文）    │      │去會首一會、虛列之七會、│
  │    │                  │        │      │實際已標會員七會，計為五│
  │    │                  │        │      │十一人）共計詐得五十一萬│
  │    │                  │        │      │元                      │
  ├──┼─────────┼────┼───┼────────────┤
  │ 三 │八十八年九月十五日│秀蘭    │五千元│同右                    │
  │    │（第十會期）      │（為虛列│      │                        │
  │    │                  │之會員）│      │                        │
  ├──┼─────────┼────┼───┼────────────┤
  │ 四 │八十八年十月十五日│Ｍ○○  │五千元│一萬元乘以當期受騙之活會│
  │    │（第十二會期）    │        │      │人數五十人（六十六人減去│
  │    │                  │        │      │會首一會、虛列之七會、實│
  │    │                  │        │      │際已標會員八會，計為五十│
  │    │                  │        │      │人），共計詐得五十萬元  │
  ├──┼─────────┼────┼───┼────────────┤
  │ 五 │八十八年十二月二十│Ｒ○○  │      │一萬元乘以當期受騙之活會│
  │    │五日（第十五會期）│        │五千元│人數四十八人（六十六人減│
  │    │                  │        │      │去會首一會、虛列之七會、│
  │    │                  │        │      │實際已標十會，計為四十八│
  │    │                  │        │      │人），共計詐得四十八萬元│
  ├──┼─────────┼────┼───┼────────────┤
  │ 六 │八十九年一月十五日│朱太太（│      │同右                    │
  │    │（第十六會期）    │係虛列之│五千元│                        │
  │    │                  │會員）  │      │                        │
  ├──┼─────────┼────┼───┼────────────┤
  │ 七 │八十九年二月十五日│楊澤國  │五千元│同右                    │
  ││（第十七會期）    │        │      │                        │
  ├──┼─────────┼────┼───┼────────────┤
  │    │八十九年三月二十五│秀汝（係│五千元│一萬元乘以當期受騙之活會│
  │    │日（第十九會期）  │虛列之會│      │人數四十七人（六十六人減│
  │ 八 │                  │員）    │      │去會首一會、虛列之七會、│
  │    │                  │        │      │實際已標取十一會，計為四│
  │    │                  │        │      │十七人），共計詐得四十七│
  │    │                  │        │      │萬元。                  │
  ├──┼─────────┼────┼───┼────────────┤
  │    │八十九年四月十五日│秀英（係│五千元│同右                    │
  │ 九 │（第二十會期）    │虛列之會│      │                        │
  │    │                  │員）    │      │                        │
  ├──┼─────────┼────┼───┼────────────┤
  │    │八十九年五月十五日│Ｍ○○  │五千元│同右                    │
  │ 十 │（第二十一會期）  │        │      │                        │
  ├──┼─────────┼────┼───┼────────────┤
  │    │八十九年六月二十五│櫻桃（係│五千元│一萬元乘以當期受騙之活會│
  │十一│日（第二十三會期）│虛列之會│      │人數四十六人（六十六人減│
  │    │                  │員）    │      │去會首一會、虛列之七會、│
  │    │                  │        │      │實際已標取十二會，計為四│
  │    │                  │        │      │十六人），共計詐得四十六│
  │    │                  │        │      │萬元。                  │
  ├──┼─────────┼────┼───┼────────────┤
  │    │八十九年九月十五日│櫻桃（係│五千元│一萬元乘以當期受騙之活會│
  │十二│                  │虛列之會│      │人數四十四人（六十六人減│
  │    │                  │員）    │      │去會首一會、虛列之七會、│
  │    │                  │        │      │實際已標取十四會，計為四│
  │    │                  │        │      │十四人），共計詐得四十四│
  │    │                  │        │      │萬元                    │
  ├──┴─────────┴────┴───┴────────────┤
  │備註：                                                              │
  │一、總計本合會詐得金額五百八十萬元。                                │
  │二、被告Ｑ○○○本次所起之互助會，虛列朱太太、櫻桃各二會、秀蘭、秀英│
  │    、秀汝各一會，共計虛列七會。                                    │
  └──────────────────────────────────┘
附表三
互助會起迄日期：八十九年七月十日起至九十三年三月十日止。
會首：Ｑ○○○。
會金：一萬元。
會員：連會首共計四十五會。
開標日：每月十日晚上七時、內標制、死會三會，活會四十二會。
開標地點：臺北縣板橋市○○路○段二六五巷一弄十六號。
會員名單：Ｈ○○、陳欽蕙、苑仁達、劉尚琪、申○○（二會，編號五、六）、徐美
          娥（二會，編號七、八）、寅○○（二會，編號九、十）、孫振蓉、謝淑
          荷（二會，編號十二、十三）、仇太太、仇美蓮、仇月蓮、朱太太（二會
          ，編號十七、十八）、包太太（二會，編號十九、二十）、陳佩玲、謝光
          惠（二會，編號二二、二三）、酉○○、戌○○、劉小姐（二會，編號二
          六、二七）、賴小姐、丁久蓉、Ｍ○○、辰○○、黃玉英、鐘建玉、林洪
          契、秀汝、謝惠如、蕭開誠、吳美妹、周秀英、童中龍、劉江美（二會，
          編號四一、四二）、Ｊ○○（二會，編號四三、四四）。


司法院資訊處製作；財團法人民間司法改革基金會備份。
